臺灣臺北地方法院刑事判決　　　　　　　96年度簡上字第94號
上　訴　人　臺灣臺北地方法院檢察署檢察官
上　訴　人
即　被　告　戊○○
輔　佐　人
即被告配偶　乙○○
上　訴　人
即　被　告　己○○
共　　　同
選任辯護人　孫冬生律師
上列上訴人因被告等傷害案件，不服本院九十六年度簡字第一三
六號中華民國九十六年一月三十一日第一審刑事簡易判決（聲請
簡易判決處刑案號：臺灣臺北地方法院檢察署九十五年度偵字第
二二五四三號），提起上訴，本院管轄第二審之合議庭判決如下
：
    主    文
上訴駁回。
    犯罪事實
一、己○○於民國九十四年十月二十五日下午五時三十分許，因
    駕駛自小客車一時擋住丁○○所經營位在臺北市○○區○○
    路九巷一號一樓之傑輔補習班門口處，適遇丁○○駕車返回
    該補習班欲停車入內，二人遂因停車問題發生口角爭執，己○○與丁○○竟分別基於普通傷害他人身體之犯意，徒手互
    毆，因而引發己○○之兄戊○○、丁○○之父丙○○亦加入
    爭執，己○○旋進而與戊○○共同基於普通傷害他人身體之
    犯意，丁○○亦進而與丙○○共同基於普通傷害他人身體之
    犯意，彼此互毆，致使丙○○受有右眼結膜下瘀血、臉部多
    處與左手肘擦傷、胸部紅腫等傷害，丁○○受有上及下唇破
    皮、右上臂皮下瘀血約三乘三公分、左手肘擦傷等傷害（未
    據告訴），戊○○受有左上眼皮擦傷約一乘零點二公分、右
    鼻翼擦傷約一乘零點公分等傷害（未據告訴），己○○受有
    枕骨處頭皮下瘀腫多處、前胸部多處小面積瘀血、前額皮下
    瘀腫約三乘三公分、左手背擦傷、右膝皮下瘀血、左眼瘀血
    等傷害（未據告訴）。嗣經雙方家人勸阻，丁○○報警，員
    警及救護車到場處理始停歇。
二、案經丙○○訴請臺灣臺北地方法院檢察署檢察官聲請簡易判
    決處刑。
    理  由
壹、證據能力部分：
  一、按除顯有不可信之情況外，從事業務之人於業務上或通常
      業務過程所須製作之紀錄文書、證明文書得為證據，刑事
      訴訟法第一百五十九條之四第二款定有明文。經查：臺北
      市立聯合醫院己○○、丙○○急診病歷均為從事業務之人
      於業務上所須製作之紀錄文書，可信度甚高，復查無顯有
      不可信之情況，依前開刑事訴訟法第一百五十九條之四第
      二款之規定，自均得為證據。
  二、按被告以外之人於審判外之言詞或書面陳述，除法律有規
      定者外，不得作為證據。被告以外之人於審判外之陳述，
      雖不符前四條之規定，而經當事人於審判程序同意做為證
      據，法院審酌該言詞陳述或書面陳述作成時之情況，認為
      適當者，亦得為證據。當事人、代理人或辯護人於法院調
      查證據時，知有刑事訴訟法第一百五十九條第一項不得為
      證據之情形，而未於言詞辯論終結前聲明異議者，視為有
      前項之同意，刑事訴訟法第一百五十九條第一項、第一百
      五十九條之五分別定有明文。經查：本案卷附上訴人即被
      告戊○○、己○○、告訴人丙○○及證人丁○○所提出之
      臺北市立聯合醫院甲種診斷證明書等證據，固均屬被告戊○○、己○○以外之人於審判外之書面陳述，惟檢察官、
      被告戊○○、己○○及其等選任辯護人均未於本院言詞辯
      論終結前，對上開證據之證據能力聲明異議，本院審酌上
      開證據均係醫師根據病歷而開立，具有相當之中立性，作
      成過程並無不適當之情形，客觀上亦無不可信之情況，作
      為被告戊○○、己○○是否犯罪之證據，應屬適當，依刑
      事訴訟法第一百五十九條之五第二項規定，均得作為證據
      ，先予敘明。
貳、實體部分：
  一、訊據被告戊○○、己○○固均坦承於前揭時間、地點，被
      告己○○與證人丁○○確有因停車問題發生口角而起衝突
      之事實，惟戊○○、己○○均矢口否認有何傷害犯行，被
      告戊○○辯稱：伊只是勸架，沒有打架、動手云云；被告
      己○○則辯稱：伊當天被告訴人丙○○、告訴人配偶、證
      人丁○○三人圍毆，自然主動防衛，伊所受傷勢較告訴人
      為重，其防衛應非過當，合於正當防衛規定云云。經查：
  （一）被告己○○於前揭時間、地點因駕駛自小客車一時擋住
        證人丁○○所經營位在臺北市○○區○○路九巷一號一
        樓之傑輔補習班門口處，適遇證人丁○○駕車返回該補
        習班欲停車入內，二人遂因停車問題發生口角爭執，被
        告戊○○、己○○、告訴人與證人丙○○彼此互毆等事
        實，業據告訴人於本院九十六年四月二十五日審判期日
        中以證人身分到庭結證稱：九十四年十月二十五日下午
        五點半左右，伊等位在臺北市○○路九巷一號一樓之補
        習班辦理試聽會，因為己○○將車停在補習班正門口，
        伊的小孩（即證人丁○○）要開車進來，但進不來，己○○就開始叫三字經，伊聽到有人罵三字經，要出去看
        ，一出去，就被戊○○、己○○抓去打，戊○○在樓上
        要下來的地方一樓的樓梯口等，戊○○就正面抓伊衣服
        ，往伊臉、胸部、眼睛一直打，結果己○○也過來幫忙
        打，就把伊的衣服撕破等語明確，核與證人丁○○於本
        院同一審判期日中到庭結證稱：伊於九十四年十月二十
        五日下午五時三十分，前往位在臺北市○○路九巷一號
        傑輔補習班上班，伊車子要進去時，看到門口有停一部
        休旅車，旁邊站著己○○擋住伊門口，伊沒有辦法進入
        ，就打方向燈示意，並告訴他伊要進去，請他讓車，他
        口出穢言三字經「幹你娘」（臺語），大聲喝令伊後退
        ，伊後退時，後面有一部車要進去擋住，伊車子沒有辦
        法後退，所以伊就往前開開到己○○身旁，告訴人己○○伊要進去，請他移車，他就下車，向伊揮拳打過來，
        伊楞了一下，回神後，發現伊父親被戊○○、己○○兩
        人圍毆，伊就下車試圖把己○○拉開，他就攻擊伊等語
        相符；又被告戊○○於本院九十六年五月二十三日審判
        期日中以證人身分證稱：伊於九十四年十月二十五日下
        午五時三十分，在臺北市○○街九巷一號二樓住處，準
        備帶伊媽媽外出吃飯，伊弟弟將車子停在樓下門口準備
        開車，伊於當日下午五時三十幾分下樓時，看到伊弟弟
        被丙○○、丁○○等人毆打，伊就趕快下去把他們推開
        、勸架，丙○○在伊勸架時打伊，伊和己○○都受有傷
        害等語，且被告己○○於本院同一審判期日中亦以證人
        身分證稱：伊於九十四年十月二十五日下午五時三十分
        ，在臺北市○○街九巷一號一樓，伊因為以為丁○○是
        巷子裡面的鄰居，不是補習班的人，伊就請他移車，他
        有善意地往後看，但是他又突然開到前面，讓伊車子無
        法動彈，伊就與丁○○發生爭執，下車後，丙○○可能
        是誤會，就從伊後腦打下去等語，是被告戊○○、己○○、告訴人及證人丁○○彼此互毆之事實，堪以認定。
  （二）又被告戊○○、己○○、告訴人及證人丁○○因彼此互
        毆打，致使告訴人受有右眼結膜下瘀血、臉部多處與左
        手肘擦傷、胸部紅腫等傷害，證人丁○○受有上及下唇
        破皮、右上臂皮下瘀血約三乘三公分、左手肘擦傷等傷
        害、被告戊○○受有左上眼皮擦傷約一乘零點二公分、
        右鼻翼擦傷約一乘零點公分等傷害，被告己○○受有枕
        骨處頭皮下瘀腫多處、前胸部多處小面積瘀血、前額皮
        下瘀腫約三乘三公分、左手背擦傷、右膝皮下瘀血、左
        眼瘀血等傷害之事實，有臺北市立聯合醫院己○○、丙○○急診病歷、被告戊○○、己○○、告訴人丙○○及
        證人丁○○提出之臺北市立聯合醫院甲種診斷證明書等
        件在卷可稽，且與告訴人、被告己○○分別自述遭被告
        戊○○、告訴人毆打部位相吻合，應堪認定。
  （三）被告戊○○、己○○雖以前開情詞置辯，然被告己○○
        於本院九十六年四月二十五日審判期日中到庭陳稱：伊
        下車後，就彎腰跟丁○○講，他講話比手畫腳，伊以為
        丁○○要打伊，就撥開他的手，伊不小心碰到丁○○等
        語，證人丁○○本院同一審判期日中證稱：被告己○○
        先下車向伊揮拳等語，堪認本件互毆之起因為證人丁○○先退後車輛以便被告己○○移車後進入補習班，惟證
        人丁○○因後方車輛阻擋無法後退，不得已再前進，致
        被告己○○誤認證人丁○○故不配合，而於口角時有出
        手碰觸證人丁○○之身體，進而引發衝突，被告戊○○
        與告訴人分別見其等親人與他人發生爭執，進而導致四
        人互毆，雙方產生暴力衝突之時，均僅留意到自己是否
        因而受傷、對方有無動手等情，對於自己本身是否亦有
        攻擊對方則較容易忽略，而被告戊○○、己○○亦均因
        此傷害事件在本院審理時均同列為被告，且均否認自身
        涉有傷害犯行，再參酌上開臺北市立聯合醫院丙○○急
        診病歷、告訴人丙○○及證人丁○○提出之臺北市立聯
        合醫院甲種診斷證明書分別記載告訴人、證人丁○○於
        當日均受有傷害等情，本院認被告戊○○辯稱伊並未動
        手云云，被告己○○辯稱伊係正當防衛云云，均難認為
        可採。
  （四）至於證人甲○○固於本院九十六年四月二十五日審判期
        日中到庭證稱：伊於九十四年十月二十五日下午五時三
        十分時，伊要去臺北市○○街九巷一號二樓修改衣服。
        伊去的時候，還沒有看到人打架，突然有人打架，如何
        發生伊不知情，但有人打架後，戊○○才跟伊媽媽下樓
        來，伊看到後一下子就離開了等語，惟證人甲○○前開
        之證述內容僅為案發當時之片段，無法完全呈現案發當
        時之全貌，是證人甲○○之證述無法為被告戊○○有利
        之認定，附此敘明。
  （五）綜上所述，被告戊○○、己○○前開所辯應均係事後卸
        責之詞，不可採信。本案事證明確，被告等犯行均洵堪
        認定，應均依法論科。
  二、新舊法比較：
  （一）查被告等行為後，刑法部分條文於九十四年二月二日經
        總統公布修正，並自九十五年七月一日起施行；又刑法
        施行法增訂第一條之一，亦於九十五年六月十四日經總
        統公布，並自同年七月一日起施行。按行為後法律有變
        更者，適用行為時之法律，但行為後之法律有利於行為
        人者，適用最有利於行為人之法律，現行刑法第二條第
        一項定有明文。此條規定係規範行為後法律變更所生新
        舊法律比較適用之準據法，是刑法第二條本身雖經修正
        ，但刑法第二條既屬適用法律之準據法，本身尚無比較
        新舊法之問題，於新法施行後，應一律適用裁判時之現
        行刑法第二條之規定，為「從舊從輕」之比較，合先敘
        明。次按本次刑法修正之比較新舊法，應就罪刑有關之
        共犯、未遂犯、想像競合犯、牽連犯、連續犯、結合犯
        ，以及累犯加重、自首減輕暨其他法定加減原因（如身
        分加減）與加減例等一切情形，綜其全部罪刑之結果而
        為比較，最高法院九十五年五月二十三日九十五年度第
        八次刑庭會議著有決議可資參照。經查：
      １、刑法第二百七十七條第一項之傷害罪之法定刑為三年
          以下有期徒刑、拘役或科銀元一千元以下罰金，而依
          增訂之刑法施行法第一條之一規定：「中華民國九十
          四年一月七日刑法修正施行後，刑法分則編所定罰金
          之貨幣單位為新臺幣。九十四年一月七日刑法修正時
          ，刑法分則編未修正之條文定有罰金者，自九十四年
          一月七日刑法修正施行後，就其所定數額提高為三十
          倍。但七十二年六月二十六日至九十四年一月七日新
          增或修正之條文，就其所定數額提高為三倍。」，比
          較修正之刑法施行法第一條之一第二項，與罰金罰鍰
          提高標準條例第一條，因罰金最高額度相同，並無輕
          重之分，故非刑罰法令之變更，無刑法第二條第一項
          比較新舊法之適用，應逕適用裁判時之刑法施行法第
          一條之一（最高法院九十五年度第二十一次刑事庭會
          議決議參照）。另刑法第三十三條第五款修正為：「
          主刑之種類如下：五、罰金：新臺幣一千元以上，以
          百元計算之」；與被告等行為時之刑罰法律，即罰金
          罰鍰提高標準條例第一條前段規定之提高倍數十倍及
          修正前刑法第三十三條第五款規定之罰金最低額銀元
          一元相比較，新舊法關於上開普通傷害罪所得科處罰
          金之最高額並無不同規定，然新法將上開傷害罪所得
          科處之罰金最低額提高為新臺幣一千元，因此，比較
          上述修正前、後之刑罰法律，本案自應適用被告行為
          時之刑法第三十三條第五款規定論處被告等罪責，對
          被告等較為有利。
      ２、關於易科罰金之折算標準，除刑法第四十一條有所修
          正外，罰金罰鍰提高標準條例亦於九十五年五月十七
          日經總統公布修正，刪除第二條有關易科罰金及易服
          勞役折算標準之規定，並自九十五年七月一日起施行
          。刑法第四十一條第一項前段關於易科罰金之規定，
          新法修正為「犯最重本刑為五年以下有期徒刑以下之
          刑之罪，而受六個月以下有期徒刑或拘役之宣告者，
          得以新臺幣一千元、二千元或三千元折算一日，易科
          罰金」，惟依被告等行為時之刑罰法律即修正前刑法
          第四十一條第一項前段：「犯最重本刑為五年以下有
          期徒刑以下之刑之罪，而受六個月以下有期徒刑或拘
          役之宣告，因身體、教育、職業、家庭之關係或其他
          正當事由，執行顯有困難者，得以一元以上三元以下
          折算一日，易科罰金」及修正前罰金罰鍰提高標準條
          例第二條關於「依刑法第四十一條易科罰金者，均就
          其原定數額提高為一百倍折算一日；法律所定罰金數
          額未依本條例提高倍數，或其處罰法條無罰金刑之規
          定者，亦同」等規定，易科罰金之折算標準最高為銀
          元三百元，最低為銀元一百元，換算為新臺幣後，最
          高額為新臺幣九百元，最低額為新臺幣三百元。比較
          修正前、後關於易科罰金折算標準之刑罰法律，適用
          修正前之規定即修正前刑法第四十一條第一項前段及
          修正前罰金罰鍰提高標準條例第二條規定，對被告等
          較為有利。
      ３、綜上法律修正前、後之比較，揆諸前揭說明及刑法第
          二條第一項規定，本案以適用被告戊○○、己○○行
          為時之相關刑罰法律論處被告戊○○、己○○罪責，
          對被告戊○○、己○○較為有利。
  （二）至於刑法第二十八條關於共犯之規定，於修正前原規定
        ：「二人以上共同實施犯罪之行為者，皆為正犯」，修
        正為：「二人以上共同實行犯罪之行為者，皆為正犯」
        ，本條之修正理由係為排除陰謀共同正犯、預備共同正
        犯於本條所規定之正犯之外，是上開條文之修正屬法理
        之明文化，對被告戊○○、己○○而言無有利、不利之
        情形，故非刑罰法令之變更，無刑法第二條第一項比較
        新舊法之適用，自應逕行適用裁判時之刑法第二十八條
        、第二十五條之規定（最高法院九十五年度第二十一次
        刑事庭會議決議參照）。
  三、核被告戊○○及己○○所為，均係犯刑法第二百七十七條
      第一項普通傷害罪。被告戊○○、己○○二人就上揭傷害
      犯行，有犯意之聯絡及行為之分擔，皆為共同正犯。原審
      適用刑事訴訟法第四百四十九條第一項前段、第三項、第
      四百五十四條第二項，刑法第二條第一項前段、第二十八
      條、第二百七十七條第一項、修正前刑法第四十一條第一
      項前段、修正前罰金罰鍰提高標準條例第二條，刑法施行
      法第一條之一之規定，分別判處被告拘役三十日，如易科
      罰金，以銀元三百元即新臺幣九百元折算一日，其認事用
      法核無不當，所處刑度亦堪認為適當，自應予以維持。又
      原審雖贅引修正前罰金罰鍰提高標準條例第一條前段之規
      定，惟核與判決結果不生影響，自不構成撤銷原判決之原
      因，爰予更正。檢察官循告訴人之請求提起上訴，指摘原
      判決量刑過輕，被告戊○○、己○○上訴否認有何傷害犯
      行，均無理由，其等上訴均應予駁回。
據上論斷，應依刑事訴訟法第四百五十五條之一第一項、第三項
、第三百六十八條，判決如主文。
本案經檢察官陳清茂到庭執行職務
中　　華　　民　　國　九十六　年　　六　　月　  六  　日
　　　　　　　　臺灣臺北地方法院刑事第一庭
                    審判長法  官  陳興邦
                          法  官  劉素如
                          法  官　雷淑雯
以上正本證明與原本無異。
不得上訴。
中　　華　　民　　國　九十六　年　　六　　月　  六  　日
　　　　　  　　　　      書記官　陳弘文
附錄本案論罪科刑所適用法條全文：
刑法第二百七十七條第一項：
傷害人之身體或健康者，處三年以下有期徒刑、拘役或一千元以
下罰金。
